ACORDAO-COMPLETO-2555265

ACÓRDÃO DE RELAÇÃO

ACÓRDÃO DE RELAÇÃO 2261/2022 ATA 39/2022 - PLENÁRIO

Acórdão 2261/2022-TCU-Plenário
VISTOS e relacionados estes autos de monitoramento decorrente do item 9.5 do Acórdão 1827/2017-TCU-Plenário, relator Ministro José Múcio Monteiro, que apreciou o Relatório Sistêmico de Fiscalização do Tema Desenvolvimento, com ênfase no Nordeste brasileiro (Fisc Nordeste) , e do item 1.7 do Acórdão 770/2019-TCU-Plenário, relator Ministro Bruno Dantas;
Considerando o exame técnico empreendido pela Secretaria de Controle Externo do Desenvolvimento Econômico, consubstanciado nos pareces uniformes exarados às peças 106 a 108, acerca dos seguintes itens:
i) ausência de regionalização de indicadores, objetivos e metas nos programas governamentais que integram o Plano Plurianual do Governo Federal 2016-2019 e que impactam significativamente o nível de desenvolvimento das regiões brasileiras, comprometendo o estabelecimento e o monitoramento de uma estratégia consistente para redução das disparidades regionais (subitem 9.1.1.1 do Acórdão 1.827/2017) - monitoramento levado a efeito pela  Secretaria de Macroavaliação Governamental, no âmbito do TC Processo 004.532/2022-8;
ii) ausência de processo específico e coordenado de elaboração dos planos nacionais, regionais e setoriais que permita o aprimoramento da integração intersetorial e federativa no processo de planejamento do governo federal, de sorte a promover articulação e sinergia das políticas públicas estabelecidas no âmbito dos Planos Plurianuais do nível federal e dos entes subnacionais (subitem 9.1.1.2 do Acórdão 1.827/2017) - monitoramento realizado no âmbito dos processos Processo 012.352/2018-7 e Processo 020.750/2019-6, que trataram dos Relatórios de Políticas e Programas de Governo (RePP) , exercícios 2018 e 2019;
iii) ausência do Plano Regional de Desenvolvimento do Nordeste (PRDNE) formalmente aprovado por lei e concebido por meio de um processo de planejamento participativo e de articulação eficaz, que compreenda programas, projetos e ações e defina metas para as políticas públicas federais consideradas relevantes para o desenvolvimento da região, conforme preconiza a Lei Complementar 125/2007 (subitem 9.1.1.3 do Acórdão 1.827/2017) - foi encaminhado projeto de lei sobre a matéria, o qual aguarda tramitação no Poder Legislativo; 
iv) ausência de um processo sistematizado de avaliação dos programas e das ações do Governo Federal na Região Nordeste, conforme preconiza a LC 125/2007 (subitem 9.1.1.4 do Acórdão 1.827/2017) - MDR informou que foi formalizado um termo de execução descentralizada com o IPEA, tendo por objetivo definir parâmetros de monitoramento e avaliação dos planos regionais, entre eles o PRDNE;
v) ausência de estratégias para institucionalização de um planejamento do desenvolvimento nacional equilibrado e integrado com visão de longo prazo, conforme preceitua a Constituição Federal, art. 174, § 1º e art. 165, § 4º (subitem 9.1.1.5 do Acórdão 1.827/2017) - ações propostas pelos gestores abordadas nos processos Processo 012.352/2018-7 e Processo 020.750/2019-6; e
vi) deficiência nos sistemas de informação do governo, que não permitem que se identifique, de forma regionalizada, a destinação de recursos para os entes federados para fins de transparência, monitoramento e avaliação (subitem 9.1.1.6 do Acórdão 1.827/2017) - houve aprimoramento do módulo de Acompanhamento Orçamentário do Sistema SIOP; a elaboração do MTO 2020, contendo referências à sistemática de fornecimento de informações regionalizadas da execução da despesa; assim como, foi realizado mapeamento do processo de execução de algumas ações relevantes para o desenvolvimento regional, havendo a disponibilização de informações regionalizadas acerca da execução de algumas ações orçamentárias no SIOP, a partir do exercício de 2019;
ACORDAM os Ministros do Tribunal de Contas da União, reunidos em sessão do Plenário, com fundamento no inciso V do art. 143 do RI/TCU, em:
	a) considerar as determinações constantes dos subitens 9.1.1.3 e 9.1.1.6 do Acórdão 1827/2017-TCU-Plenário, e do item 9.1.1, alínea "i", do Acórdão 2297/2010-TCU-Plenário, como parcialmente cumpridas; 
	b) considerar as determinações constantes dos subitens 9.1.1.1 e 9.1.1.4 do Acórdão 1827/2017-TCU-Plenário, e do item 9.1.1, alínea "ii", do Acórdão 2297/2010-TCU-Plenário, como em cumprimento;
	 c) dispensar a continuidade do monitoramento, a título de racionalização administrativa, haja vista as ações de controle em curso no âmbito dos processos TC Processo 004.532/2022-8, Processo 047.037/2020-2 e Processo 002.138/2022-0, sem prejuízo de que futuros trabalhos de fiscalização possam ser planejados para avaliar os objetos das deliberações tratadas nos presentes autos; 
	d) comunicar à Casa Civil da Presidência da República; Secretaria Nacional de Mobilidade e Desenvolvimento Regional e Urbano do Ministério do Desenvolvimento Regional; Superintendência do Desenvolvimento do Nordeste; e Secretaria de Orçamento Federal do Ministério da Economia a prolação do presente Acórdão, encaminhando-lhes cópia desta deliberação e do pronunciamento da unidade técnica à peça 106; e
	e) encerrar o presente processo, juntando-se cópia deste Acórdão aos processos originários, nos quais foram proferidas as deliberações monitoradas: TC Processo 020.126/2015-8 e Processo 002.215/2010-1, nos termos do art. 169, inciso V, do RI/TCU.
1. Processo TC-Processo 035.893/2019-2 (MONITORAMENTO) 
	1.1. Órgão/Entidade: Casa Civil da Presidência da República; Superintendência de Desenvolvimento do Nordeste.
	1.2. Relator: Ministro Antonio Anastasia.
	1.3. Representante do Ministério Público: não atuou.
	1.4. Unidade Técnica: Secretaria de Controle Externo do Desenvolvimento Econômico (SecexDesen) .
	1.5. Representação legal: não há.
	1.6. Determinações/Recomendações/Orientações: não há.

ANTONIO ANASTASIA

não há.

Não atuou.

MONITORAMENTO (MON)

Secretaria de Controle Externo do Desenvolvimento Econômico (SecexDesen).